【裁判字號】    89,判,550
【裁判日期】    890225
【裁判案由】    營業稅
【裁判全文】
行  政  法  院  判  決                            八十九年度判字第五五○號
    再 審原 告  應傑實業股份有限公司
    代  表  人  甲○○
    再 審被 告  臺南市稅捐稽徵處
右當事人間因營業稅事件，再審原告對本院中華民國八十八年一月十五日八十八年度
判字第五○號判決提起再審之訴。本院判決如左︰
    主  文
再審之訴駁回。
    事  實
緣再審原告將領用之民國八十六年五月份二聯式收銀機ＨＲ00000000號至Ｈ
Ｒ00000000號統一發票，轉供開南食品有限公司使用，而於八十六年七月十
八日向再審被告申請更正，再審被告乃依營業稅法第四十七條第二款規定裁處罰鍰新
台幣（下同）九、○○○元。再審原告不服，申請復查未獲變更，循序提起行政訴訟
。經本院八十八年度判字第五○號判決（下稱原判決）予以駁回在案。茲再審原告以
原判決具有行政訴訟法第二十八條第一款規定事由提起再審之訴，爰摘兩造訴辯意
旨如次：
再審原告起訴意旨略謂︰一、行政訴訟法第二十八條第一款規定：「適用法規顯有錯
誤者，當事人對於行政法院之判決得向該院提起再審之訴」。所謂適用法規顯有錯誤
者，最高法院六十年台再第一七○號判決指稱：「民事訴訟法第四百九十六條第一項
第一款所謂適用法規顯有錯誤者，係指確定判決所適用之法規顯然不合於法律規定，
或與司法院現尚有效及大法官會議之解釋，或本院尚有效之判例顯然違反者而言」。
行政法院六十一年判字第一六九號著有判例：「查法律之解釋，旨在闡明法律之真意
，使條文規定得為適當之應用，并無創設或變更法律之效力，故其解釋不得逾越立法
本旨之範圍」。是故本案適用營業稅法第四十七條第二款，解釋為發票調換錯誤之過
失應予以處罰，則有違反原條文之真意，逾越立法本旨之範圍。二、本案事實為再審
原告購買八十六年五月份二聯式收銀機發票，因會計事務所小姐作業疏忽，將再審原
告公司所購買發票與開南食品有限公司互為調換，發生錯誤，致為開南食品公司使用
，發覺錯誤時乃立即自動向再審被告報備更正，此為不爭之事實，再審被告亦認定為
疏忽之過失。營業稅法第四十七條規定：「納稅義務人有列情形之一者，除通知限期
改正外，處一千元以上一萬元以下罰鍰；逾期仍未改正或補辦者，得連續處罰，并停
止其營業：(一)核定應使用統一發票而不使用者。(二)將統一發票轉供他人使用者。(三)拒
絕接受營業稅繳款書者。」本條第二款規定「將統一發票轉供他人使用」，所謂「將
」、「轉供」，即係積極之行為，有意將購領之統一發票轉供他人，而他人亦有意持
為使用，是轉供與受與者應具意思之連絡。若僅調換錯誤，即非有意之轉供，係消極
錯誤之行為，互相調換之二者乃無意思之連絡，應無本條款之適用。同時本條且明定
，納稅義務人有此「將統一發票轉供他人使用」之行為，稅捐稽徵機關在查獲時，「
除應通知限期改正或補辦外，并予以處罰，逾期仍未改正或補辦外，得連續處罰，并
停止其營業」。其意義極為明顯係故為，積極之行為。又本條之立法意旨亦指：「營
業人如經稽徵機關依法核定應使用統一發票而不使用，係屬作為之違反．．．。此外
，營業人於領用統一發票後，如將統一發票轉供他人使用，其情節與不領用統一發票
相同，亦應適用相同規定予以處罰」，是條文本身即顯示故意於領用統一發票後將統
一發票轉供他人使用，應適用相同規定處罰；并無涵蓋調換統一發票錯誤而致誤用亦
應受處罰，條文木身既顯示應以故意為要件，則其不須借用其他之解釋。三、原判決
駁回本案之理由為「經查，營業稅法第四十七條第二款尚無載明是否以故意為要件」
，所謂「尚無載明」，顯係指該條文表面無「故意」二字而為判斷，與前述該條文之
立法意旨及其文義本身所顯示本質之真意相違背，逾越立法本旨範圍，并有違行政法
院六十一年判字第一六九號判例。營業稅法第四十七條之立法意旨與文義，既顯示係
以故意為要件，則自無適用司法院大法官會議釋字第二七五號之解釋。綜上論證，原
判決自屬適用法規顯有錯誤，謹提出再審，并請判決將原判決廢棄，並將一再訴願決
定及原處分均予撤銷等語。
再審被告答辯意旨略謂︰一、本件再審原告雖於行政訴訟法第二十九條所定期限內提
起行政訴訟再審之訴，惟查行政訴訟當事人對行政法院之判決提起再審之訴，必須具
行政訴訟法第二十八條所列各款情形之一者，始得為之。而該條第一款所謂適用法規
顯有錯誤者，係指原判決所適用之法規與該案應適用之現行法規相違背或與解釋判例
有所牴觸者而言，至於法律上見解之歧異，再審原告對之縱有爭執，要難謂為適用法
規錯誤，而據為再審之理由，大院六十二年判字第六一○號著有判例。本案再審原告
仍以提起行政訴訟時所持對營業稅法第四十七條第二款之法律見解主張作為再審理由
，且狀陳理由，純係就法律上之見解，自作主張，縱與原判決之法律見解歧異，揆諸
上揭大院判例規定，尚難謂為適用法規顯有錯誤，自不合於法定再審之要件。二、再
審理由主張，營業稅法第四十七條第二款「將統一發票轉供他人使用」，所謂「將」
，「轉供」，即係積極之行為，有意將購領之統一發票轉供他人，而他人亦有意持為
使用，是轉供與受與者應具意思之連絡。其意義極為明顯係故為，積極之行為，條文
本身即顯示應以故意為要件云云，資為爭議。惟查我國國語文法，「將統一發票轉供
他人使用者。」之場合，該「將」字係介詞（前置詞），係置於名詞或代名詞之間，
而介紹名詞或代名詞與另一詞發生關係的詞，其類別為方法介詞，係用以說明動作方
法時所用的介詞，與「把」字同義。本身並不具有積極或消極之性質，亦無須以供與
受者有意思連絡為要件，例如，「張三在精神恍惚中，將統一發票轉供他人使用。」
或李四因貪圖小利，將統一發票轉供他人使用」等是。就該法條文字通常意義解釋，
再審理由之主張顯屬偏頗，並無足採。第查再審原告所示之營業稅法第四十七條立法
意旨，乃闡明該法條第一款「核定應使用統一發票而不使用者」之訂定，係對是項應
作為義務而不作為，違反作為義務之違章行為予以處罰，此外，認定「營業人於領用
統一發票後，如將統一發票轉供他人使用」其情節與不領用統一發票相同，具有可罰
性。該立法要旨未將「故意」列為處罰之先決要件。亦未排除司法院大法官釋字第二
七五號解釋之適用，再審原告再審理由之銓釋，僅屬其個人見解，自無足採。三、原
判決就再審原告違章情節審酌後，以營業稅法第四十七條第二款規定，將統一發票轉
供他人使用之裁罰，尚不以故意為要件，本件系爭統一發票因再審原告之受任人，即
受其委託之記帳業者之過失，轉供開南食品有限公司使用之事實，為再審原告所不爭
執；雖依民法第五百四十四條之規定，受任人因處理委任事務有過失時，應對委任人
負過失責任，惟此僅係委任人與受任人內部間之私權關係，委任人尚不得據此脫免其
行政違章責任。蓋本件受任人即以再審原告名義向合作社承購系爭統一發票，即再審
原告有授與受任人代理權，進而因受任人過失轉供開南食品有限公司使用，其效力即
如同再審原告過失將系爭統一發票轉供該公司使用，再審被告自得依營業稅法第四十
七條第二款之規定，科處再審原告罰鍰，再審原告主張，核無足採。上開判決並不逾
越立法意旨，與大院六十一年判字第一六九號判例亦無相違，認事用法俱無違誤，並
無適用法規顯有錯誤情形，再審原告毫無合於再審原因之事實，與法定再審要件無一
相符，其提起再審之訴，自非法之所許。綜上論結，本件再審之訴顯無理由，謹請察
核予以駁回等語。
    理  由
按行政訴訟法第二十八條第一款所謂適用法規顯有錯誤，係指原判決所適用之法規與
該案應適用之現行法規相違背，或與解釋、判例有所牴觸者而言，至於法律上見解之
歧異，再審原告對之縱有爭執，要難謂為適用法規錯誤，而據為再審之理由。本件再
審原告因營業稅事件，不服原處分及訴願、再訴願決定，提起行政訴訟，經本院原判
決予以駁回在案。經核原判決之理由謂：「按『納稅義務人有左列情形之一者，除通
知期限改正或補辦外，處一千元（銀元）以上一萬元以下罰鍰；逾期仍未改正或補辦
者，得連續處罰，並得停止其營業：一、．．．二、將統一發票轉供他人使用者。』
為營業稅法第四十七條第二款所明定。查，本件原告（即再審原告，以下同）於八十
六年五月份將領用之統一發票（字軌號碼：ＨＲ00000000號至ＨＲ0000
0000號）轉供訴外人開南公司使用，而於八十六年七月十八日向被告（即再審被
告，以下同）申請更正，被告乃依首揭規定，並審酌違章情節，科處罰鍰九、○○○
元。原告不服，循序提起行政訴訟主張：營業稅法第四十七條第二款立法意旨，係指
故意將領用之統一發票轉供他人使用始處罰，如營業人係錯誤疏失誤供他人使用，且
在發覺時即予報備更正，自無依此條款而處罰。況本件系爭統一發票係委託記帳業者
作業疏忽所致，並非原告故意非法提供他人使用，應無營業稅法第四十七條第二款規
定之適用云云。經查，營業稅法第四十七條第二款尚無載明是否以故意為要件。且依
司法院釋字第二七五號解釋闡明「人民違反法律上之義務而應受行政罰之行為，法律
無特別規定，雖不以出於故意為必要，仍須以過失為其責任條件。但應受行政罰之行
為，僅須違反禁止規定或作為義務，而不以發生損害或危險為其要件者，推定為有過
失，於行為人不能舉證證明自己無過失時，即應受處罰。」準此，營業稅法第四十七
條第二款規定，將統一發票轉供他人使用之裁罰，尚不以故意為要件。本件系爭統一
發票係因原告之受任人，即受其委託之記帳業者之過失，轉供開南食品有限公司使用
之事實，為原告所不爭執；雖依民法第五百四十四條之規定，受任人因處理委任事務
有過失時，應對委任人負過失責任，惟此僅係委任人與受任人內部間之私權關係，委
任人尚不得據此脫免其行政違章責任。蓋本件受任人即以原告名義向合作社承購系爭
統一發票，即原告有授與受任人代理權，進而因受任人過失轉供開南食品有限公司使
用，其效力即如同原告過失將系爭統一發票轉供該公司使用，被告自得依營業稅法第
四十七條第二款之規定，科處原告罰鍰，原告主張，核無足採。綜上所述，本件原處
分核無違誤，一再訴願決定遞予維持，亦無不合」云云。原判決依據上述理由判決駁
回再審原告在前訴訟程序之訴，其所適用之法規與該案應適用之現行法規並不相違背
，亦無與解釋、判例有所牴觸之情形可言。再審原告雖一再主張營業稅法第四十七條
第二款規定，係指故意將領用之統一發票轉供他人使用始處罰，如營業人係錯誤疏失
誤供他人使用，自無依此條款而處罰云云。惟原判決以本件系爭統一發票係因再審原
告之受任人，即受其委託之記帳業者之過失，轉供開南食品公司使用，雖依民法第五
百四十四條之規定，受任人因處理委任事務有過失時，應對委任人負過失責任，惟此
僅係委任人受任人內部間之私權關係，委任人尚不得據此脫免其行政違章責任。蓋本
件受任人即以再審原告名義向合作社承購系爭統一發票，即再審原告有授與受任人代
理權，進而因受任人過失轉供開南食品公司使用，其效力即如同再審原告過失將系爭
統一發票轉供該公司使用，再審被告自得依營業稅法第四十七條第二款規定，科處再
審原告罰鍰，此乃法院依確信之見解所表示之意見，亦與本院六十一年判字第一六九
號判例無違。再審原告對該條法律之適用縱有不同之意見，亦屬法律上見解歧異之問
題，要難謂為原判決適用法規顯有錯誤，而據為再審之理由。是本件再審原告提起再
審，難認有再審理由，應予駁回。
據上論結，本件再審之訴為無理由，爰依行政訴訟法第三十三條ˋ民事訴訟法第五百
零二條第二項，判決如主文。
中    華    民    國     八十九      年      二      月     二十五      日
                    行 政 法 院 第 六 庭
                                審 判 長 評  事      鍾  曜  唐
                                         評  事      廖  宏  明
                                         評  事      高  啟  燦
                                         評  事      黃  璽  君
                                         評  事      蔡  進  田
右  正  本  證  明  與  原  本  無  異
                                         法院書記官  賀  瑞  鸞
中    華    民    國     八十九      年      三      月       一        日


司法院資訊處製作；財團法人民間司法改革基金會備份。
